臺灣新竹地方法院民事判決　　　　　　　 99年度訴字第142號
原　　　告　陳美樺
被　　　告　楊秀華
上列當事人間請求損害賠償事件，經原告提起刑事附帶民事訴訟
，由本院刑事庭裁定移送前來，本院於民國100 年2 月11日辯論
終結，判決如下：
    主          文
被告應給付原告新臺幣玖拾伍萬柒仟零玖拾玖元，及自民國九十
六年四月十三日起至清償日止，按週年利率百分之五計算之利息
。原告其餘之訴駁回。
訴訟費用由被告負擔百分之四十七，餘由原告負擔。
本判決原告勝訴部分於原告以新臺幣參拾萬陸仟元為被告供擔保
後，得假執行。
原告其餘假執行之聲請駁回。
    事 實 及 理 由
壹、程序方面：
    按訴狀送達後，原告不得將原訴變更或追加他訴，但請求之
    基礎事實同一、擴張或減縮應受判決事項之聲明者，不在此
    限，民事訴訟法第255 條第1 項第2 款、第3 款定有明文。
    本件原告起訴時原請求被告應給付新臺幣（下同）1,107,00
    3 元，及自起訴狀繕本送達翌日起至清償日止，按年息百分
    之5 計算之利息，嗣於民國（下同）96年4 月7 日變更請求
    金額為1,951,270 元及自追加聲明狀繕本送達被告翌日起至
    清償日止，按年息5 ％計算之利息，核其所為係擴張或減縮
    應受判決事項之聲明，且其請求之基礎事實為同一車禍事故
    ，與上開規定相符，自應准許。
貳、實體方面：
一、原告起訴主張：
（一）緣被告於93年8 月9 日下午5 時50分許，駕駛車牌號碼HM
      V-310 號重型機車，沿新竹縣竹北市○○里○○道路由南
      往北方向行駛，途經新竹縣竹北市麻園里1 鄰11之13號旁
      交岔路口，本應注意車輛行駛時，駕駛人應注意車前狀況
      ，隨時採取必要之安全措施，以避免危險之發生，並應注
      意車輛行至無號誌之交岔路口，如同為直行車或轉彎車者
      ，左方車應暫停讓右方車先行，而依當時之天候晴、有暮
      光、路面乾燥、無缺陷、亦無障礙物之柏油路面，且視距
      良好等情，並無不能注意之情事，竟貿然行駛通過上開設
      有停字之交岔路口，適原告駕駛車牌號碼YGX-926 號重型
      機車，沿上址旁河堤道路由東往西方向行駛，被告因未注
      意前方人車動態並暫停讓右方之原告機車先行，致其所騎
      乘之上開機車車頭撞擊原告所騎乘之上開機車左前方，造
      成原告之機車往其右前方向倒地滑行，原告因而受有外傷
      性腦脊髓液鼻漏、腦膜炎、頭部外傷合併腦震盪、頭皮撕
      裂傷等傷害，被告上開過失傷害之刑事罪責部分，業經臺
      灣新竹地方法院檢察署檢察官以94年度調偵字第214 號簡
      易判決處刑書提起公訴，並經鈞院以94年度竹北交簡字第
      492 號及95年度簡上字第23號刑事判決判處拘役40日在案
      。
（二）原告因此事故共支出醫療費用499,620 元、交通費用128,
      000 元、機車修理費用3,450 元，薪資收入減少820,200
      元，另原告受傷後治療迄今已逾2 年半之久，惟目前仍有
      「腦脊液漏現象」，接受核磁共振攝影、鼻內視修補手術
      治療，迄今尚未完全復原，精神上之痛苦非筆墨所能形容
      ，爰請求被告賠償500,000 元之精神慰撫金。
（三）為此，爰依侵權行為損害賠償之法律關係，請求被告賠償
      原告所受之損害，並聲明請求：
  １、被告應給付原告1,951,270 元，及自追加聲明狀繕本送達
      翌日起至清償日止，按年息百分之5 計算之利息。
  ２、訴訟費用由被告負擔。
  ３、願供擔保請准予宣告假執行。
二、被告抗辯：本件事故原、被告雙方均有過失，原告亦因過失
    傷害，經貴院刑事庭以94年度竹北交簡字第492 號判決拘役
    40日在案，是以民事部分不該由被告完全來負責，另原告提
    出的醫療、薪資、交通、精神慰撫金等金額並不合理等語；
    並聲明：請求駁回原告之訴。
三、法院之判斷：
（一）原告主張被告於93年8 月9 日下午5 時50分許，駕駛車牌
      號碼HMV-310 號重型機車，沿新竹縣竹北市○○里○○道
      路由南往北方向行駛，途經新竹縣竹北市麻園里1 鄰11之
      13號旁交岔路口，本應注意車輛行駛時，駕駛人應注意車
      前狀況，隨時採取必要之安全措施，以避免危險之發生，
      並應注意車輛行至無號誌之交岔路口，如同為直行車或轉
      彎車者，左方車應暫停讓右方車先行，而依當時之天候晴
      、有暮光、路面乾燥、無缺陷、亦無障礙物之柏油路面，
      且視距良好等情，並無不能注意之情事，竟貿然行駛通過
      上開設有停字之交岔路口，適原告駕駛車牌號碼YGX-926
      號重型機車，沿上址旁河堤道路由東往西方向行駛，被告
      因未注意前方人車動態並暫停讓右方之原告機車先行，致
      其所騎乘之上開機車車頭撞擊原告所騎乘之上開機車左前
      方，造成原告之機車往其右前方向倒地滑行，原告因而受
      有外傷性腦脊髓液鼻漏、腦膜炎、頭部外傷合併腦震盪、
      頭皮撕裂傷等傷害，被告上開過失傷害之刑事罪責部分，
      業經臺灣新竹地方法院檢察署檢察官以94年度調偵字第21
      4 號簡易判決處刑書提起公訴，並經鈞院以94年度竹北交
      簡字第492 號及95年度簡上字第23號刑事判決判處拘役50
      日在案，如易科罰金，以新臺幣參佰元折算壹日確定等事
      實，業據提出與所述相符之東元綜合醫院診斷證明書、彰
      化基督教醫院診斷證明書（見刑事附帶民事卷第5、13 頁
      ）、國立臺灣大學醫學院附設醫院診斷證明書（見本院卷
      第67、120 頁）、台北榮民總醫院診斷證明書（見本院卷
      第92頁）、天主教會耕莘醫院診斷證明書（見本院卷第97
      、98頁）等件為證，且經本院依職權調閱上開刑事卷證核
      閱無訛，並有本院上開刑事判決書影本在卷可參（見本院
      卷第174 至181 頁），復為被告所不爭執，自堪信原告之
      前開主張為實在。
（二）按「汽車行駛時，駕駛人應注意車前狀況及兩車併行之間
      隔，並隨時採取必要之安全措施」、「汽車行駛至交岔路
      口，其行進、轉彎，應依下列規定：…二、行至無號誌或
      號誌故障而無交通指揮人員指揮之交岔路口，支線道車應
      暫停讓幹道線車先行。未設標誌、標線或號誌劃分幹、支
      線道者，少線車道應暫停讓多線先行：車道數相同時，轉
      彎車應暫停讓直行車先行；同為直行車或轉彎車者，左方
      車應暫停讓右方車先行。但在交通壅塞時，應於停止線前
      暫停與他方雙向車輛互為禮讓，交互輪流駕駛。…」，道
      路交通安全規則第94條第3 項、第102 條第1 項第2 款分
      別定有明文。查，兩造於車禍事故發生時，被告駕駛重機
      車由麻園二鄰往麻園一鄰（由南往北）方向行駛，行經設
      有停字之無號誌路口屬左方車，應讓右方車先行，被告當
      時應讓而未讓右方車先行；原告駕駛重機車由外勞村鳳山
      溪河堤道路（由東往西）方向行駛，行經設有停字之無號
      誌路口，應注意車前狀況並隨時採取必要之安全措施即應
      減速慢行小心通過，原告並無不能注意車前狀況之因素，
      應可注意而疏未注意車前狀況，兩造之上述應注意能注意
      而未注意之駕駛行為致發生撞擊。是以，堪認被告駕駛重
      機車行設有停字之無號誌路口左方車未讓右方車先行為肇
      事主因，原告駕駛重機車行經設有停字之無號誌路口未注
      意車前狀況為肇事次因，此於刑事案件審理時囑託臺灣省
      竹苗區車輛行車事故鑑定委員會鑑定及臺灣省車輛行車事
      故覆議鑑定委員會覆議，亦均同此意見，有該鑑定意見書
      及覆議鑑定委員會函影本（見本院卷第169 至174 頁）在
      卷足稽。本院審酌前開車禍發生之過失情節，認原告所負
      過失比例應為30％，被告應負過失比例應為70％。
（三）按因故意或過失，不法侵害他人之權利者，負損害賠償責
      任；汽車、機車或其他非依軌道行駛之動力車輛，在使用
      中加損害於他人者，駕駛人應賠償因此所生之損害；不法
      侵害他人之身體或健康者，對於被害人因此喪失或減少勞
      動能力或增加生活上之需要時，應負損害賠償責任；不法
      侵害他人之身體、健康、名譽、自由、信用、隱私、貞操
      ，或不法侵害其他人格法益而情節重大者，被害人雖非財
      產上之損害，亦得請求賠償相當之金額，民法第184 條第
      1 項前段、第191 條之2 、第193 條第1 項、第195 條第
      1 項前段分別定有明文。被告過失致原告傷害之侵權行為
      事實，已如前述，則原告依上開規定，請求被告賠償醫療
      費用、交通費、減少勞動能力之損害及慰撫金，核屬正當
      。茲就原告所請求之各項損害賠償，論述如下：
  １、醫療費用：
      原告主張因此事故共支出醫療費用499,620 元，業據其提
      出彰化基督教醫院收據6 紙（見刑事附帶民事卷第9 頁及
      第10頁之間）、長庚紀念醫院收據影本2 紙（見刑事附帶
      民事卷第10頁）、東元綜合醫院收據影本2 紙（見刑事附
      帶民事卷第11頁）、義大醫院收據影本1 紙（見本院卷第
      48頁）、耕莘醫院收據影本4 紙（見本院卷第49至52頁）
      、台大醫院收據影本18紙（見本院卷第55至66頁、第111
      至116 頁）、台北榮民總醫院收據影本9 紙（見本院卷第
      86至91頁），其中部分為申請診斷證明書之證書費用，雖
      非直接之醫療費用，惟此係證明傷害必需之證據，亦屬原
      告因受此傷害必要之支出，其此部分請求應予許可；被告
      雖具狀辯稱原告請求之醫療費用不合理，惟未敘明其所指
      不合理為何，所辯難以憑採，原告此部分之請求499,620
      元，核屬有據，應予准許。
  ２、交通費用：
      原告主張因此事故共支出自彰化住處至台北醫院就診之交
      通費用共計128,000 元，固據其提出計程車收據影本26件
      為憑，被告抗辯此費用不合理。查，該等計程車車資之收
      據每張均係4,000 元至6,000 元不等，原告雖陳稱因計程
      車是包車及等待時間，所以需要這麼多（車資）等語，惟
      審諸原告所受之傷害而至醫院應係因腦脊髓液鼻漏，其行
      動並無障礙，搭乘公共交通工具亦無困難，是以原告縱需
      至台北地區就診，其交通工具不以計程車包車為必要，應
      以搭乘鐵路火車之自強號列車為合理之支出，自強號列車
      自台北站至彰化花壇站之單程票價為432 元，有票價查詢
      表可參（見本院卷第182 頁），並為兩造不爭執，以原告
      提出之計程車車資收據26件均為來回計算，共52趟，其費
      用為22,464（計算式：432 ×52＝22,464）元為有理由，
      逾此部分之車資請求，核屬無據。
  ３、工作損失：
      原告主張其因此車禍事故，受傷後治療迄今仍未恢復正常
      工作，依原告受傷前之最低底薪每月27,600元計算，原告
      請求自93年8 月至93年10月、94年4 月至95年1 月及自95
      年2 月至96年3 月底之薪資收入減少820,200 元，業據其
      提出93年2 、3 、4 、5 、6 、7 月之薪資清單影本（見
      刑事附帶民事卷附件六）6 件為憑；依其提出之該六個月
      平均每月薪資為52,630（計算式：（59,505＋62,741＋55
      ,501＋58,033＋42,896＋37,103）÷6 ＝52,630，元以下
      四捨五入）元。核諸原告提出之前開各醫院診斷證明書，
      原告於該等期間確或接受手術、住院及門診治療，至96年
      1 月18日仍於台北榮民總醫院因腦脊髓液漏之病症住院檢
      查治療，98年7 月14日仍因疑似相同之病症於台北醫學大
      學附設醫院住院治療及接受脊髓腔攝影、腦部電腦斷層掃
      瞄之檢查，有該診斷證明書影本（見本院卷第92頁、第15
      0 頁）可參，原告主張其因無法正常工作而受有薪資減少
      之損失，尚屬有據。是則，原告請求此期間之工作損失，
      按其主張受傷前最低底薪每月27,600元計算，該期間共27
      個月，合計為745,200 元，於此範圍內為有理由，應予准
      許，逾此部分之請求，無得准許。
  ４、機車修理費用：
      原告主張因此事故共支出機車修理費用3,450 元，請求被
      告賠償乙節，惟原告未提出該機車之行車執照證明該機車
      為原告所有及其出廠年份，致本院無從認定其此部分之請
      求於法有據及其請求金額若干，職是，原告此部分之請求
      尚難准許。
  ５、精神慰撫金：
      原告主張受傷後治療迄今已逾數年之久，惟目前仍有「腦
      脊液漏現象」，接受多次核磁共振攝影、鼻內視修補手術
      治療，迄今尚未完全復原，精神上之痛苦非筆墨所能形容
      ，爰請求被告賠償500,000 元之精神慰撫金等情，已據其
      提出前開之診斷證明書各件為證。本院審酌原告因此次受
      傷，長達數年經多次手術仍未能治癒，其身體及精神上受
      有相當之痛苦，再參以兩造之財產狀況、收入情形及被告
      車禍迄今未賠償原告分文等一切情狀，認原告請求被告賠
      償精神慰撫金以100,000 元為適當，逾此範圍之請求，應
      予駁回。
  ６、綜上，原告得請求被告賠償之醫療費用499,620 元、交通
      費用22,464元、工作損失745,200 元及精神慰撫金100,00
      0元，總計應為1,367,284元。又因原告之過失比例為30％
      ，故原告得請求被告賠償之金額，按其過失比例計算結果
      ，應為957,099 元【計算式：1,367,284 ×70％，元以下
      四捨五入】。原告請求於此範圍內，應予准許，逾此範圍
      之請求，核非有據，應予駁回。
四、原告陳明願供擔保，聲請宣告假執行，經核其勝訴部分，核
    無不合，爰酌定相當之擔保金額准許之；至其餘假執行之聲
    請，因訴之駁回而失所附麗，不予准許。
五、本件事證已臻明確，兩造其餘攻擊防禦方法及舉證，經審酌
    後，核與判決結果不生影響，毋庸一一論列，附此敘明。
六、據上論結，本件原告之訴為一部有理由、一部無理由，依民
    事訴訟法第79條、第390 條第2 項，判決如主文。
中    華    民    國   100    年    3     月    11    日
                  民事第一庭    法  官  陳順珍
以上正本，係照原本作成。
如對本判決上訴，須於判決送達後20日內向本院提出上訴狀。
如委任律師提起上訴者，應一併繳納上訴審裁判費。
中    華    民    國   100    年    3     月    14    日
                                書記官  陳筱筑